【裁判字號】    90,台上,4875
【裁判日期】    900809
【裁判案由】    瀆職
【裁判全文】
最高法院刑事判決                                九十年度台上字第四八七五號
    上訴人  洪貞祥
    被  告  甲○○
            乙○○
右上訴人因自訴被告等瀆職案件，不服台灣高等法院花蓮分院中華民國九十年五月二
十三日第二審判決（九十年度上訴字第一○七號，自訴案號：台灣台東地方法院九十
年度自更字第一號） 提起上訴，本院判決如左：
    主  文
上訴駁回。
    理  由
按刑事訴訟法第三百七十七條規定，上訴於第三審法院，非以判決違背法令為理由，
不得為之。是提起第三審上訴，應以原判決違背法令為理由，係屬法定要件。如果上
訴理由狀並未依據卷內訴訟資料，具體指摘原判決不適用何種法則或如何適用不當，
或所指摘原判決違法情事，顯與法律規定得為第三審上訴理由之違法情形，不相適合
時，均應認其上訴為違背法律上之程式，予以駁回。本件原判決以上訴人洪貞祥在第
一審法院之自訴意旨略稱：被告甲○○、乙○○係負責審核受觀察勒戒人有無繼續施
用毒品傾向之七人評定小組成員，乃未依照台東觀察勒戒所心理輔導醫師之專業知識
，全憑個人喜好提出評定報告，而檢察官完全依評定報告為裁定，廣義上即可認定被
告等有枉法裁判之罪嫌等語。經審酌結果，以刑法第一百二十四條枉法裁判罪，乃侵
害國家法益之罪，依法不得提起自訴，爰維持第一審諭知不受理之判決，駁回上訴人
在第二審之上訴。從形式上觀察，並無違背法令之情形存在。查上訴人於第一審法院
提起自訴，係以其在台灣台東看守所觀察勒戒期間，曾向監察院陳情，致遭該所管教
人員刁難凌虐，並無故送往獨居房監禁；又上訴人為準備提出抗告，依羈押法規定提
出申請書，卻遭被告等刁難、擱置，致身心嚴重受到傷害，精神幾於崩潰，因認被告
等涉有刑法第一百二十六條之凌虐人犯罪嫌（見第一審自字第一一號卷第三、四、二
十八頁）。嗣又具狀追加前揭枉法裁判之事實，並謂「刑法第一百二十四條有審判職
務之公務人員或仲裁人為枉法之裁判或仲裁者……雖被告甲○○等不具有法官身分，
然該被告等既有自組所謂七人憑（評）定小組，審核受觀察勒戒人之有或無繼續施用
毒品傾向之職權，而檢察官又是完全依照該憑（評）定報告來裁定，依此廣義上來認
定即有枉法裁判之認可……」（見同上卷第八十七頁正、反面）。經核其事實及理由
之記載，均未論及被告等亦涉有刑法第二百十三條公務員登載不實事項於公文書之罪
嫌。原判決就上訴人追加之枉法裁判罪嫌部分，維持第一審諭知不受理之判決，於法
無違（凌虐人犯罪嫌部分，另經原審法院維持第一審駁回自訴之裁定確定）。上訴意
旨以其自訴狀並未援用刑法第一百二十四條，原判決應依職權調查，另以刑法第二百
十三條之罪審理，方為適法；且凌虐人犯罪部分較枉法裁判罪部分為重，依法亦得就
枉法裁判罪部分提起自訴等語。持己見任意指摘原判決違法，自非第三審上訴之合法
理由。又本件既未經實體上之審理，則原審未傳訊證人即心理輔導醫師，查明上訴人
有無繼續施用毒品之傾向，亦與應於審判期日調查之證據而未予調查之法情形，尚不
相當。至原判決理由記載「被告」之上訴為無理由，顯係「上訴人」之誤載，要屬更
正之問題。上訴意旨所指摘之各節，均與法律規定得為第三審上訴理由之違法情形，
不相適合，其上訴違背法律上之程式，應予駁回。
據上論結，應依刑事訴訟法第三百九十五條前段，判決如主文。
中      華      民      國     九十     年      八      月      九      日
                              最高法院刑事第五庭
                                  審判長法官  紀  俊  乾
                                        法官  黃  正  興
                                        法官  劉  介  民
                                        法官  陳  東  誥
                                        法官  張  春  福
      右正本證明與原本無異
                                              書  記  官
中      華      民      國     九十     年      八      月     十三     日


司法院資訊處製作；財團法人民間司法改革基金會備份。
